臺灣士林地方法院小額民事判決
111年度士小字第458號
原      告  齊振武
被      告  日若山莊管理委員會

法定代理人  徐夏勇
上列當事人間請求修復漏水事件，本院於民國111年3月10日言詞
辯論終結，判決如下：
    主  文
原告之訴及假執行之聲請均駁回。
訴訟費用新臺幣壹仟元由原告負擔。
    事實及理由要領
一、原告起訴主張：被告負責管理日若山莊社區頂樓之公共供水
    大水管漏水，致使原告所有之新北市○○區○○00巷0號12樓之
    房屋（下稱系爭房屋）浴室天花板上方水泥塊剝落、浴室天
    花板鋼筋裸露、浴室門框變形、客廳天花板及牆壁油漆剝落
    、發霉、地板也因泡水發霉變形，嗣被告修復公共供水大水
    管後，系爭房屋已不再漏水，然前述公共供水大水管係由被
    告負責管理、維護，因被告怠於巡視檢查，導致系爭房屋因
    漏水而受有損害，原告因而支付修復費用新臺幣（下同）83
    ,000元，被告雖辯稱本件漏水係私人管線漏水所致，但檢查
    係何條私人管線漏水並非難事，被告卻捨此不為，竟直接全
    部改為明管，而公共供水大水管經被告修復後，系爭房屋即
    不再漏水，顯見本件漏水係肇因於公共供水大水管，被告只
    是便宜行事，藉由將私人管線更改為明管混淆視聽，爰請求
    被告賠償原告因此所受之損害，乃依民法第184條第1項、公
    寓大廈管理條例第10條第2項等規定提起本件訴訟等語，並
    聲明：被告應給付原告83,000元。
二、被告答辯略以：被告發現漏水後，即先就公共供水大水管進
    行維修，然漏水情況並未停止，故本件漏水並非係肇因於公
    共供水大水管，而係公共供水大水管水錶後方之各戶私人管
    線漏水所致，但因要確認那一戶管線滲漏，需花費太多時間
    ，緩不濟急，於是被告將公共供水大水管後方各戶私人管線
    ，一併改設新的明管管線，漏水即告停止，因此本件漏水既
    非係因屬於公管之公共供水大水管之故，被告自無須對原告
    之損害負責等語，並聲明請求駁回原告之訴。
三、法院得心證的理由：
　㈠原告主張其所有之系爭房屋，於民國109年間因漏水致浴室天
    花板上方水泥塊剝落、浴室天花板鋼筋裸露、浴室門框變形
    、客廳天花板及牆壁油漆剝落、發霉、地板泡水發霉變形，
    後該漏水業已停止漏水，然原告已因而支付修復費用83,000
    元等情，業經原告提出系爭房屋漏水外觀照片、連昇衛材磁
    磚建材有限公司、建群企業社出具之報價單、請款單在卷可
    查，且為被告所不爭執，堪信為真實。
　㈡管理委員會係指為執行區分所有權人會議決議事項及公寓大
    廈管理維護工作，由區分所有權人選任住戶若干人為管理委
    員所設立之組織；共有及共用部分之清潔、維護、修繕及一
    般改良為管理委員會之職務，公寓大廈管理條例第3條第9款
    、第36條第2款分別定有明文。是公寓大廈管理委員會對於
    共有及共用部分，有清潔、維護、修繕及一般改良之義務，
    苟怠於維護、修繕，致生他人之損害，即應成立不作為之侵
    權行為。於漏水事件，倘漏水管線係供全體住戶使用之管線
    （即一般俗稱之公管），因該管線屬全體區分所有權人之共
    有設備，倘有維護不當使他人受侵害，管理委員會自應依侵
    權行為損害賠償法則，對受害人負損害賠償責任，反之如漏
    水管線屬某住戶單獨使用（即一般俗稱之私管），則所造成
    之侵害係私人財產所造成，此等情形因已超出管理委員會之
    職權範圍，受害人自不得命管理委員會代某住戶負擔賠償責
    任。又按當事人主張有利於己之事實者，就其事實有舉證之
    責任，民事訴訟法第277條前段定有明文，本件原告主張漏
    水係公共供水大水管漏水所致，而此情又為被告所否認，原
    告自應就所稱公共供水大水管漏水致原告受侵害乙情，負舉
    證之責。
　㈢原告主張上開漏水係公共供水大水管漏水所致，無非係以被
    告修復公共供水大水管後不再漏水，為其主要論據，觀諸兩
    造提出疑似漏水之公共供水大水管維修前外觀照片，顯示該
    水管係自水塔連結而出之供水水管，後再以多支安裝有計算
    用水量之水錶連結分流而出，各該分流管線再進入樓地板後
    連結至各戶以供用水，有上述照片在卷可查（見本院卷第30
    、84頁），公共供水大水管既為水塔出水供全體住戶使用，
    應認此管線屬公用管線，反之於水錶後連結至各住戶之管線
    ，因專供各住戶使用，應屬各區分所有權人所有之私人管線
    ，應堪認定。
　㈣被告雖自承上述公用大水管確曾經更換，然觀諸被告提出日
    若山莊社區戶群組通訊軟體對話記錄觀之，原告係於110年9
    月6日表示授權11樓住戶戴龍開啟系爭房屋大門處裡漏水事
    宜，被告則於110年9月10日委請水電技師前來勘查漏水，經
    水電技師表示係公共供水大水管漏水所致，並住戶即於同年
    月11日同意委請前述水電技師修繕，然嗣110年9月14日更換
    公共供水大水管完畢後，該戴龍仍表示「09/14（二）上午0
    9：00G樓停水更換公共水管，水電技師表示可能還要繼續漏
    水3至4天。如今已經滿10天了，雖然稍有減量，但仍繼續在
    漏水，這樣是正常狀況嗎？是否有可能仍有未知的漏水源頭
    」，被告隨即再委請水電技師前往勘查，並請住戶配合停水
    24小時，住戶戴龍隨後於110年9月30日表示「09：00去12樓
    屋內查看，結果如附圖：完全沒有漏水了！漏水原因應如水
    電技師的判斷，是各層水管接至公共管道之間有管線破損所
    致」，被告即於110年10月2日委請水電技師將原進入樓地板
    至各住戶之私人管線，均改行安裝明管，住戶戴龍則於110
    年10月6日表示「10月2日改換明管後，12樓已連續4天沒有
    漏水現象」，有上開對話紀錄暨所附照片在卷可查（見本院
    卷第50-108頁），被告亦自承前述私人管線確已更換為明管
    等語（見本院卷第47頁），依上開對話紀錄，顯示被告雖曾
    維修公共供水大水管，然經過10日後漏水仍持續發生，嗣於
    更換私人管線為明管後，漏水情形即告停止，可徵私人管線
    非無可能為漏水原因之一，則本件漏水原因，並非如原告所
    稱可單以公共供水大水管曾經修繕不再漏水，而即行認定係
    公用管線漏水所致，本件漏水原因已陷於真偽不明，本院無
    從以現有證據認定漏水原因為公用大水管，而命被告負賠償
    之責。
　㈤本院已於審理時告知原告應就此負舉證之責，並詢問被告有
    無證據聲請調查、有無要聲請鑑定，然均為原告所拒，並稱
    所提出照片顯示公共供水大水管曾經被告維修，即可證明云
    云（見本院卷第47頁），則本院已闡明本件舉證責任及指出
    可能之證明方法（即鑑定），然未能為原告所採納，則原告
    未提出充足之舉證證明其主張，應認原告就前開漏水係公用
    管線所致之舉證，顯有未足，原告主張既未能證明，依本件
    舉證責任之分配，應認原告之訴為無理由，應予駁回。又原
    告之訴既經駁回，其假執行之聲請即失所附麗，應併予駁回
    。
四、本件事證已臻明確，兩造其餘攻擊防禦方法及舉證，經核與
    判決結果不生影響，無逐一論列之必要，併予敘明。
五、訴訟費用負擔之依據：民事訴訟法第78條。依職權確定訴訟
    費用額為1,000元（第一審裁判費），應由原告負擔。
中　　華　　民　　國　 111　　年　　3 　　月　　24　　日
              　　士林簡易庭法  官  陳紹瑜
以上正本係照原本作成。
如不服本判決，應於送達後20日內，向本院提出上訴狀並應記載
上訴理由，表明關於原判決所違背之法令及其具體內容與依訴訟
資料可認為原判決有違背法令之具體事實，如於本判決宣示後送
達前提起上訴者，應於判決送達後20日內補提上訴理由書（須附
繕本）。
中　　華　　民　　國　 111　　年　　3 　　月　　24　　日
　                          書記官  吳雪華